---
title: "Tugas 2 Pemklas"
author: "Nabila Syukri"
date: "`r Sys.Date()`"
output: html_document
---

```{r}
library(readxl)
library(dplyr)
library(tidyr)
library(ggplot2)
library(tidyverse)
library(tidymodels)
library(DataExplorer)
library(kknn)
```

# Import Data

```{r}
df <- read_excel("C:/Users/nabil/Downloads/Pemodelan Klasifikasi/Data Tugas-2.xlsx")
str(df)
```

```{r}
df <- df %>% 
  select(-Nomor)
glimpse(df)
```

Filter provinsi DKI, DIY, Bali, Banten

```{r}
df <- df %>%
  filter(Provinsi %in% c("Prov. D.K.I. Jakarta",
                         "Prov. D.I. Yogyakarta",
                         "Prov. Bali",
                         "Prov. Banten"))

# cek hasil
df %>% count(Provinsi)

# hitung jumlah per provinsi
prov_count <- df %>%
  count(Provinsi)
```

# Eksplorasi Data

```{r}
summary(df[, c("Lit_2023","Num_2023","Lit_2024","Num_2024")])

```

```{r}
df <- df %>% 
      mutate(across(where(is.character),as.factor))
```

Cek Missing Value

```{r}
plot_intro(df,theme_config = theme_classic())
```

Ubah Kolom "Peringkat Akreditasi" jadi Y biar lebih gampang

```{r}
df <- df %>%
  rename(Y = `Peringkat Akreditasi`)
```

Barplot Frekuensi Peringkat Akreditasi

```{r}
ggplot(df, aes(x = Y, fill = Y)) +
  geom_bar() +
  labs(title = "Frekuensi Peringkat Akreditasi",
       x = "Peringkat Akreditasi",
       y = "Frekuensi") +
  scale_fill_brewer(palette = "Oranges") +
  theme_classic()
```

hapus observasi pada kelas "Tidak Terakreditasi" karena terlalu sedikit

```{r}
TTA <- df %>%
  filter(Y == "Tidak Terakreditasi")
TTA
```

```{r}
df <- df %>%
  filter(Y != "Tidak Terakreditasi") %>%
  droplevels()

```

```{r}
# Hitung frekuensi + proporsi
freq_tab <- df %>%
  count(Y) %>%
  mutate(prop = n / sum(n) * 100)

# Plot
ggplot(freq_tab, aes(x = Y, y = n, fill = Y)) +
  geom_col() +
  geom_text(aes(label = paste0(n, " (", round(prop,1), "%)")),
            vjust = -0.5, size = 4) +
  labs(title = "Frekuensi Peringkat Akreditasi",
       x = "Peringkat Akreditasi",
       y = "Frekuensi") +
  scale_fill_brewer(palette = "Oranges") +
  theme_classic()
```

Boxplot sebaran nilai peubah terhadap kelas Y

```{r}
plot_boxplot(data = df,
             by = "Y",
             geom_boxplot_args = list(fill="#03A9F4"),
             ggtheme = theme_classic())
```

Frekuensi Peringkat Akreditasi per Provinsi

```{r}
df %>%
  count(Provinsi, Y) %>%
  arrange(Provinsi, desc(n)) %>%
  ggplot(aes(x = Provinsi, y = n, fill = Y)) +
  geom_col(position = "stack") +
  scale_fill_brewer(palette = "Oranges") +
  labs(title = "Distribusi Peringkat Akreditasi per Provinsi",
       x = "Provinsi",
       y = "Frekuensi") +
  theme_minimal() +  # background putih polos, no grid
  theme(axis.text.x = element_text(angle = 45, hjust = 1),
        panel.background = element_blank(),
        plot.background = element_blank(),
        legend.background = element_blank())

```

```{r}
library(corrplot)
cor_mat <- df %>%
  select(Lit_2023, Num_2023, Lit_2024, Num_2024) %>%
  cor(use = "complete.obs")

corrplot(cor_mat, method = "color", type = "upper", 
         addCoef.col = "white", number.cex = 0.7, 
         tl.col = "black", tl.srt = 45)

```

# KNN

untuk analisis klasifikasi kolom Provinsi tidak digunakan sebagai variabel prediktor

```{r}
df<-df %>% 
select(-Provinsi)
```

## Split data

```{r}
set.seed(123)
holdout_split <- initial_split(df,
                               #sampel acak berdasarkan kelompok
                               strata = Y,
                               # proporsi untuk training data
                               prop = 0.8)
train_data <- training(holdout_split)
test_data <- testing(holdout_split)
```

```{r}
library(patchwork) # biar bisa gabung plot

# distribusi train
p_train <- train_data %>%
  count(Y) %>%
  ggplot(aes(x = Y, y = n, fill = Y)) +
  geom_col() +
  scale_fill_brewer(palette = "Oranges") +
  labs(title = "Distribusi Y - Training Set", x = "Kelas", y = "Jumlah") +
  theme_minimal()

# distribusi test
p_test <- test_data %>%
  count(Y) %>%
  ggplot(aes(x = Y, y = n, fill = Y)) +
  geom_col() +
  labs(title = "Distribusi Y - Testing Set", x = "Kelas", y = "Jumlah") +
  scale_fill_brewer(palette = "Oranges") +
  theme_minimal()

# gabungkan plot
p_train + p_test

```

Pembagian data berdasarkan strata Y, jadi train dan test proporsinya sama setiap kelas

karena tadi kelasnya imbalance coba kita pakai SMOTE

```{r}

library(themis) # untuk SMOTE

set.seed(123)

# Bagi data train/test
holdout_split <- initial_split(df, prop = 0.8, strata = Y)
train_data <- training(holdout_split)
test_data  <- testing(holdout_split)

# Recipe dengan SMOTE (hanya diterapkan di train)
smote_recipe <- recipe(Y ~ ., data = train_data) %>%
  step_smote(Y) #lakukan SMOTE
 

# Periksa hasil prep
smote_prep <- prep(smote_recipe)
train_smote <- juice(smote_prep) # train yang sudah di-SMOTE
test_clean  <- bake(smote_prep, new_data = test_data) # test tetap original

# Cek distribusi kelas
table(train_data$Y)
table(train_smote$Y)
table(test_clean$Y)  # tidak berubah

```

lihat distribusi data sintetis hasil SMOTE

```{r}

# Gabungkan train asli dan train hasil SMOTE
plot_data <- bind_rows(
  train_data %>% mutate(type = "Asli"),
  train_smote %>% mutate(type = "SMOTE")
)

# Scatter plot
ggplot(plot_data, aes(x = Lit_2023, y = Num_2023, color = Y, shape = type)) +
  geom_point(alpha = 0.6) +
  labs(title = "Visualisasi Data Asli vs Hasil SMOTE",
       x = "Literasi 2023", y = "Numerasi 2023") +
  theme_minimal()

```

```{r}
tidy(holdout_split) %>% 
  count(Data) %>% 
  mutate(percent=n*100/sum(n))
```

```{r}

df %>% 
  mutate(Row=seq(nrow(df))) %>% 
  select(Y,Row) %>% 
  left_join(y = tidy(holdout_split),by = "Row") %>% 
  count(Y,Data) %>% 
  group_by(Y) %>% 
  mutate(percent=n*100/sum(n),n=NULL) %>% 
  pivot_wider(id_cols = Y,names_from = Data,values_from = percent)
```

```{r}
set.seed(345)
folds <- vfold_cv(df, v = 10,strata = "Y" )
```

```{r}
tidy(folds) %>% 
  filter(Row<700) %>% 
ggplot(aes(x = Fold, y = Row,fill = Data)) +
    geom_tile()+
  scale_fill_brewer(palette = "Oranges") +
  theme_classic()
```

```{r}
df %>% 
  mutate(Row=seq(nrow(df))) %>% 
  select(Y,Row) %>% 
  left_join(tidy(folds),by="Row")%>% 
  count(Y,Fold,Data) %>% 
  group_by(Y,Fold) %>% 
  mutate(percent=n*100/sum(n)) %>% 
  arrange(Fold,Data)
```

```{r}
knn <- nearest_neighbor(neighbors=7,weight_func="rectangular",dist_power = 2) %>% 
  set_engine("kknn") %>%
  set_mode("classification")
knn
```

```{r}
knn %>% translate()
```

```{r}
knn_hold <- knn %>% 
  fit(Y~.,data=train_smote)
```

```{r}
extract_fit_engine(knn_hold)
```

```{r}
pred_knn <- knn_hold %>% 
              predict(new_data = test_data) %>% 
              bind_cols(test_data %>% select(Y))
              
pred_knn %>% 
  slice_head(n=10)
```

```{r}
confussion_matrix <- pred_knn %>%
                      conf_mat(truth=Y,estimate=.pred_class)
autoplot(confussion_matrix,type = "heatmap")+
  scale_fill_viridis_c(direction = -1,option = "inferno",alpha = 0.6)
```

```{r}
pred_knn %>%
  conf_mat(truth=Y,estimate=.pred_class) %>% 
  summary()
```

```{r}
pred_knn %>% 
  accuracy(truth=Y,estimate=.pred_class)
```

## K-Fold Cross Validation

```{r}
no_prep <- recipe(Y~.,data=df)
```

```{r}
smote_rec <- recipe(Y ~ ., data = df) %>%
  step_smote(Y)

```

```{r}
wfst0 <- workflow_set(preproc = list(no_prep=no_prep),models = list(knn=knn))
```

```{r}
wfst1 <- workflow_set(
  preproc = list(no_prep = no_prep,
                 smote_rec = smote_rec),
  models  = list(knn = knn_tune)
)

```

```{r}
knn_cv <- wfst0 %>% 
            workflow_map(fn = "fit_resamples",
             verbose = TRUE,
             seed = 2045,
             resamples = folds,
             metrics=metric_set(accuracy),
            control=control_resamples(save_pred = TRUE)
             )
```

```{r}
collect_metrics(knn_cv)
```

```{r}
confussion_matrix_cv <- knn_cv %>% 
  workflowsets::extract_workflow_set_result(id = "no_prep_knn") %>% 
  conf_mat_resampled(tidy = FALSE)
```

```{r}
autoplot(confussion_matrix_cv,type = "heatmap")+
  scale_fill_viridis_c(direction = -1,option = "inferno",alpha = 0.6)
```

```{r}
autoplot(confussion_matrix_cv, type = "heatmap", normalize = "none") +
  geom_text(aes(label = Freq)) +
  scale_fill_viridis_c(direction = -1, option = "inferno", alpha = 0.6)

```

```{r}
confussion_matrix_cv %>% 
  summary()
```

```{r}
knn_tune <- nearest_neighbor(neighbors=tune(),weight_func="rectangular",dist_power = 2) %>% 
  set_engine("kknn") %>%
  set_mode("classification")
```

```{r}
knn_tune
```

```{r}
knn_grid <- grid_regular(neighbors(range = c(2,50)),levels= 50)
knn_grid 
```

```{r}
fitted_knn <- function(x){
  mod <- extract_fit_engine(x)
  fitted(mod)
}
```

```{r}
wfst1 <- workflow_set(preproc = list(no_prep=no_prep),models = list(knn=knn_tune))
```

```{r}
knn_tune_cv <- wfst1 %>% 
            workflow_map(fn = "tune_grid",
             verbose = TRUE,
             seed = 2045,
             resamples = folds,
             grid = knn_grid,
             metrics=metric_set(accuracy),
            control=control_resamples(save_pred = TRUE)
             )
```

```{r}
best_neighbors <- knn_tune_cv %>%
      extract_workflow_set_result("no_prep_knn") %>% 
      select_best(metric="accuracy")
```

```{r}
best_neighbors_1se <- knn_tune_cv %>%
      extract_workflow_set_result("no_prep_knn") %>% 
      select_by_one_std_err(metric="accuracy",desc(neighbors))
```

```{r}
neighbors_result <- knn_tune_cv %>%
                      extract_workflow_set_result("no_prep_knn") %>% 
                      collect_metrics()
neighbors_result
```

```{r}
neighbors_result %>% 
#  mutate(neighbors = factor(neighbors)) %>%
  ggplot(aes(x=neighbors, y=mean)) +
  geom_errorbar(aes(ymin=(mean-std_err),
                      ymax=(mean+std_err)))+
  geom_point()+
  geom_vline(aes(xintercept = best_neighbors$neighbors,color="Highest"),
            
             linetype="dashed",linewidth=0.8)+
  geom_vline(aes(xintercept = best_neighbors_1se$neighbors,
                 color="1-SE-Rule"
                 ),
             linetype="dashed",linewidth=0.8)+
  ylab("Accuracy") +
  scale_x_continuous(n.breaks = 12)+
  scale_color_manual(values = c("#03A9F4","#f44e03"),
                     breaks = c("Highest","1-SE-Rule"),
                     name = "Selection"
                     )+
  theme_bw()+
  theme(legend.position = "top")
```

```{r}
best_neighbors
```

```{r}
best_neighbors_1se
```

```{r}
knn_opt <- knn_tune %>% 
  finalize_model(parameters = best_neighbors)
knn_opt
```

```{r}
knn_opt_fit <- knn_opt %>% 
                fit(formula = Y~.,data=df)
```

## Prediksi Data Baru

```{r}
set.seed(1234)
data_baru <- df %>% 
              slice_sample(n = 2,by = Y) %>% 
              select(-Y)
data_baru
```

```{r}
pred_data_baru <- knn_opt_fit %>% 
                      predict(new_data = data_baru)
pred_data_baru
```

# SMOTE

```{r}
df<-df %>% 
select(-Provinsi)
```

```{r}
set.seed(123)
holdout_split <- initial_split(df,
                               #sampel acak berdasarkan kelompok
                               strata = Y,
                               # proporsi untuk training data
                               prop = 0.8)
train_data <- training(holdout_split)
test_data <- testing(holdout_split)
```

```{r}
library(tidymodels)
library(themis)
library(workflowsets)

set.seed(123)

# Recipe 1: tanpa SMOTE
no_prep <- recipe(Y ~ ., data = train_data)
```

```{r}
# Recipe 2: dengan SMOTE + normalisasi
smote_rec <- recipe(Y ~ ., data = train_data) %>%
  step_smote(Y) %>%
  step_normalize(all_numeric_predictors())
```

```{r}
# Model: KNN dengan tuning neighbors
knn_tune <- nearest_neighbor(
  neighbors = tune(),
  weight_func = "rectangular",
  dist_power = 2
) %>%
  set_engine("kknn") %>%
  set_mode("classification")

# Grid neighbors
knn_grid <- grid_regular(neighbors(range = c(2, 50)), levels = 50)
```

```{r}
# Workflow set untuk 2 resep
wfst <- workflow_set(
  preproc = list(no_prep = no_prep,
                 smote_rec = smote_rec),
  models = list(knn = knn_tune)
)
```

```{r}
# 10-fold CV (stratified)
set.seed(345)
folds <- vfold_cv(train_data, v = 10, strata = Y)
```

```{r}
# Tuning dengan resampling
knn_tune_cv <- wfst %>%
  workflow_map(
    fn = "tune_grid",
    verbose = TRUE,
    seed = 2045,
    resamples = folds,
    grid = knn_grid,
    metrics = metric_set(accuracy),
    control = control_resamples(save_pred = TRUE)
  )
```

```{r}
knn_tune_cv
```

```{r}
# Ambil hasil terbaik untuk masing-masing workflow
best_neighbors <- knn_tune_cv %>%
  extract_workflow_set_result("no_prep_knn") %>%
  select_best(metric = "accuracy")
best_neighbors
```

```{r}
best_neighbors_1se <- knn_tune_cv %>%
      extract_workflow_set_result("no_prep_knn") %>% 
      select_by_one_std_err(metric="accuracy",desc(neighbors))
best_neighbors_1se
```

```{r}
best_neighbors_smote <- knn_tune_cv %>%
  extract_workflow_set_result("smote_rec_knn") %>%
  select_best(metric = "accuracy")
best_neighbors_smote
```

```{r}
best_neighbors_smote_1se <- knn_tune_cv %>%
      extract_workflow_set_result("smote_rec_knn") %>% 
      select_by_one_std_err(metric="accuracy",desc(neighbors))
best_neighbors_smote_1se
```

```{r}
# === Kumpulkan hasil tuning (metrics) untuk keduanya ===
neighbors_result_no_prep <- knn_tune_cv %>%
  extract_workflow_set_result("no_prep_knn") %>%
  collect_metrics() %>%
  mutate(workflow = "No SMOTE")

neighbors_result_smote <- knn_tune_cv %>%
  extract_workflow_set_result("smote_rec_knn") %>%
  collect_metrics() %>%
  mutate(workflow = "SMOTE")

# Gabungkan hasil
neighbors_result <- bind_rows(neighbors_result_no_prep,
                              neighbors_result_smote)

neighbors_result
```

```{r}
neighbors_result %>%
  filter(.metric == "accuracy") %>%
  ggplot(aes(x = neighbors, y = mean, color = workflow)) +
  
  # error bar (± std_err)
  geom_errorbar(aes(ymin = mean - std_err,
                    ymax = mean + std_err),
                width = 0.3, alpha = 0.6) +
  
  # titik mean accuracy
  geom_point(size = 2) +
  
  # garis vertikal: best dan 1SE rule untuk No SMOTE
  geom_vline(xintercept = best_neighbors$neighbors,
             color = "#03A9F4", linetype = "dashed", linewidth = 0.8) +
  geom_vline(xintercept = best_neighbors_1se$neighbors,
             color = "#0288D1", linetype = "dotted", linewidth = 0.8) +
  
  # garis vertikal: best dan 1SE rule untuk SMOTE
  geom_vline(xintercept = best_neighbors_smote$neighbors,
             color = "#f44e03", linetype = "dashed", linewidth = 0.8) +
  geom_vline(xintercept = best_neighbors_smote_1se$neighbors,
             color = "#D84315", linetype = "dotted", linewidth = 0.8) +
  
  ylab("Accuracy") +
  xlab("Neighbors (k)") +
  scale_x_continuous(n.breaks = 12) +
  scale_color_manual(values = c("No SMOTE" = "#03A9F4",
                                "SMOTE" = "#f44e03"),
                     name = "Workflow") +
  theme_bw() +
  theme(legend.position = "top")

```

\`

```{r}
# Bandingkan performa semua hasil
knn_results <- knn_tune_cv %>%
  rank_results() %>%
  filter(.metric == "accuracy")

autoplot(knn_tune_cv) +
  theme_minimal()

```

```{r}
# Finalize workflow untuk non-SMOTE
wf_no_prep <- workflow() %>%
  add_model(knn_tune %>% finalize_model(best_neighbors)) %>%
  add_recipe(no_prep)
```

```{r}
# Finalize workflow untuk SMOTE
wf_smote <- workflow() %>%
  add_model(knn_tune %>% finalize_model(best_neighbors_smote)) %>%
  add_recipe(smote_rec)
```

```{r}
# Fit model tanpa SMOTE
fit_no_prep <- wf_no_prep %>%
  fit(data = train_data)

pred_no_prep <- predict(fit_no_prep, new_data = test_data) %>%
  bind_cols(test_data %>% select(Y))

conf_mat_no_prep <- conf_mat(pred_no_prep, truth = Y, estimate = .pred_class)

autoplot(conf_mat_no_prep, type = "heatmap") +
   scale_fill_gradient2(low = "blue", mid = "white", high = "orange", midpoint = 0.5)
```

```{r}
# Fit model dengan SMOTE
fit_smote <- wf_smote %>%
  fit(data = train_data)

pred_smote <- predict(fit_smote, new_data = test_data) %>%
  bind_cols(test_data %>% select(Y))

conf_mat_smote <- conf_mat(pred_smote, truth = Y, estimate = .pred_class)

autoplot(conf_mat_smote, type = "heatmap") +
 scale_fill_gradient2(low = "blue", mid = "white", high = "orange", midpoint = 0.5)

```

```{r}
# pakai split awal yang sama
final_no_prep <- last_fit(wf_no_prep, split = holdout_split)
final_smote   <- last_fit(wf_smote, split = holdout_split)
```

```{r}
# ambil prediksi & metrik
metrics_no_prep <- final_no_prep %>%
  collect_metrics()

metrics_smote <- final_smote %>%
  collect_metrics()

conf_mat_no_prep <- final_no_prep %>%
  collect_predictions() %>%
  conf_mat(truth = Y, estimate = .pred_class)

conf_mat_smote <- final_smote %>%
  collect_predictions() %>%
  conf_mat(truth = Y, estimate = .pred_class)

```

```{r}
# === Evaluasi dengan no SMOTE ===
metrics_no_prep <- final_no_prep %>%
  collect_predictions() %>%
  yardstick::metrics(truth = Y, estimate = .pred_class)

class_metrics_no_prep <- final_no_prep %>%
  collect_predictions() %>%
  yardstick::metric_set(accuracy, precision, recall, f_meas,bal_accuracy)(truth = Y, estimate = .pred_class)
```

```{r}
# === Evaluasi dengan SMOTE ===
metrics_smote <- final_smote %>%
  collect_predictions() %>%
  yardstick::metrics(truth = Y, estimate = .pred_class)

class_metrics_smote <- final_smote %>%
  collect_predictions() %>%
  yardstick::metric_set(accuracy, precision, recall, f_meas,bal_accuracy)(truth = Y, estimate = .pred_class)
```

```{r}
# === Bandingkan hasil ===
metrics_no_prep
class_metrics_no_prep
```

```{r}
metrics_smote
class_metrics_smote

```
